【裁判字號】    97,訴,237
【裁判日期】    970717
【裁判案由】    損害賠償
【裁判全文】
臺灣嘉義地方法院民事判決               97年度訴字第237號
原      告  新光產物保險股份有限公司虎尾分公司
法定代理人  丁○○
訴訟代理人  丙○○
被      告  甲○○
上列當事人間請求損害賠償事件，經本院於民國97年7月3日言詞
辯論終結，判決如下：
      主      文
被告應給付原告新臺幣壹佰伍拾萬伍仟壹佰肆拾伍元及自民國九
十七年三月八日起至清償日止，按週年利率百分之五計算之利息
。
訴訟費用由被告負擔。
      事 實 及 理 由
一、原告主張：原告承保訴外人李毓德所有車號7Q-0051號自小
    客車（下稱系爭車輛）之強制汽車責任保險，民國95年4月1
    日18時20分許，被告駕駛系爭車輛行經嘉義縣中埔鄉○○村
    ○○路○段與富和路口處時，不慎撞擊訴外人乙○○○，致
    訴外人乙○○○送醫急救後不治死亡。嗣原告於95年5月18
    日依強制汽車責任保險法，給付保險金共計新臺幣（下同）
    1,505,145元予訴外人乙○○○之遺屬。本件交通事故發生
    時，被告為無照駕駛，係違反道路交通管理處罰條例第21條
    規定，依強制汽車責任保險法第29條第1項第5款之規定，故
    原告於給付保險金之範圍內，自得代位訴外人乙○○○之遺
    屬請求被告給付上開保險金額。而本件訴外人乙○○○遺有
    一名配偶及六名子女，其因本件車禍事故之損害，分別為醫
    療費用5,145元，殯葬費用606,600元，扶養費用126,146元
    ，精神慰撫金損失2,100,000元，合計所受損害超過2,505,1
    45元，扣除被告所已經賠付予訴外人乙○○○遺屬之1,000,
    000元，原告自得再請求被告給付1,505,145元等語。並聲明
    ：被告應給付原告1,505,145元及自起訴狀繕本送達之翌日
    起至清償日止，按週年利率百分之五計算之利息。
二、被告則以：本件車禍事故發生時，被告對汽車駕駛執照有效
    期間過期並不知情，是監理所沒有通知要換發，被告已經持
    有駕照三十餘年，並非無照駕駛，且對汽車駕駛執照被吊銷
    ，亦不知情，系爭車輛既已投保汽車強制責任險，即應由保
    險公司負賠償給付責任，不得再向被告為請求等語資為抗辯
    。並聲明：原告之訴駁回。
三、法院判斷：
（一）本件原告主張：被告駕駛原告所承保之系爭車輛，於上開
      時、點不慎撞擊訴外人乙○○○，致訴外人乙○○○死亡
      。訴外人乙○○○之遺屬所受損害超過2,505,145元，原
      告已給付強制汽車責任保險金1,505,145元予訴外人乙○
      ○○之遺屬等情，業據原告提出承保資料、保險賠款明細
      、相驗屍體證明書、授權同意書等件為證，核與本院依職
      權向臺灣嘉義地方法院檢察署調取95年度偵字第8335號偵
      查卷宗、道路交通事故現場圖、道路交通事故調查報告表
      、現場照片相符，復為被告所不爭執，原告此部分主張堪
      信為真實。
（二）兩造有爭執者在於：原告得否依強制汽車責任保險法第29
      條第1項第5款之規定，請求被告給付原告所賠付之強制汽
      車責任保險金1,505,145元？
（三）按「汽車駕駛人駕駛執照業經吊銷、註銷仍駕駛小型車或
      機器腳踏車，處新臺幣六千元以上一萬二千元以下罰鍰，
      並當場禁止其駕駛。」，道路交通管理處罰條例第21條第
      1項第4款定有明文；又「被保險人違反道路交通管理處罰
      條例第二十一條或第二十一條之一規定而駕車，致被保險
      汽車發生交通事故者，保險人仍應依本法規定負保險給付
      之責。但得在給付金額範圍內，代位行使請求權人對被保
      險人之請求權。」強制汽車責任保險法第29條第1項第5款
      亦定有明文。經查，被告之駕駛執照早於91年2月3日即因
      交通違規而經主管機關吊扣執照，並於92年2月3日再經主
      管機關易處逕註而註銷其汽車駕駛執照一情，有公路監理
      電子閘門紀錄表一紙附於刑事卷可稽（見本院95年度嘉交
      簡字第690號卷第11頁），而被告迄今尚未取得新執照，
      亦為被告所自認（見本院97年7月3日言詞辯論筆錄），是
      被告於其駕駛執照經主管機關註銷後，仍於95年4月1日18
      時20分許駕駛系爭車輛，導致發生本件車禍，自屬違反道
      路交通管理處罰條例第21條第1項第4款之規定，故原告主
      張本件符合強制汽車責任保險法第29條第1項第5款保險人
      代位行使損害賠償請求權之要件，當屬可採。又被告雖以
      不知駕駛執照業經吊銷及已投保汽車強制責任險，自應由
      原告公司負擔給付責任云云置辯。惟查，被告從駕駛執照
      註銷日起至本件事故發生，期間長達三年，被告自無不知
      其汽車駕駛執照業經註銷之理，被告此部分抗辯，尚難採
      信。復查，為避免道德危險、維持公序良俗及符合社會公
      平正義原則，強制汽車責任保險法第29條特別明文規定保
      險人得代位請求權人行使對被保險人之請求權之情形，藉
      避免被保險人因強制責任保險之投保，而減輕本身注意義
      務或故意之行為，造成保險事故之發生。從而，被告之行
      為既符合道路交通管理處罰條例第21條第1項第4款規定，
      則原告自得依強制汽車責任保險法第29條第1項第5款之規
      定，代位行使請求權人對被告之賠償請求權，被告自不得
      以投保汽車強制責任險為由，免除本身賠償責任，故被告
      此部分所辯，亦屬無據。
（四）本件車禍訴外人乙○○○之遺屬所受損害超過2,505,145
      元，而原告業已給付強制汽車責任保險金1,505,145元予
      訴外人乙○○○之遺屬一情，為被告所不爭執，是以2,50
      5,14 5元扣除被告所賠付予訴外人乙○○○遺屬之1,000,
      00 0元，訴外人乙○○○遺屬之損害賠償請求權金額尚超
      過原告所給付之保險金1,505,145元，從而，原告依據前
      揭強制汽車責任保險法第29條第1項第5款規定，代位行使
      訴外人乙○○○遺屬之損害賠償請求權，請求被告給付1,
      505,145元，即屬有據。
（五）綜上所述，原告依強制汽車責任保險法第29條第1項第5款
      之規定，請求被告給付1,505,145元及自起訴狀繕本送達
      之翌日（即97年3月8日）起至清償日止，按週年利率百分
      之五計算之利息，與法無不合，應予准許。
（六）本件事證已臻明確，兩造其餘攻擊防禦方法及舉證，核與
      判決無影響，爰不一一論述，併此敘明。
（七）據上論結，本件原告之訴為有理由，依民事訴訟法第78條
      ，判決如主文。
中    華    民    國    97    年    7    月    17     日
                  民二庭法  官  黃明展
以上正本係照原本作成
如對本判決上訴須於判決送達後20日內向本院提出上訴狀
中    華    民    國    97    年    7    月    17     日
                        書記官  陳昭煌


司法院資訊處製作；財團法人民間司法改革基金會備份。
